【裁判字號】    97,交聲,969
【裁判日期】    970904
【裁判案由】    違反道路交通管理處罰條例聲明異議
【裁判全文】
臺灣士林地方法院交通事件裁定         97年度交聲字第969號
原處分機關  臺北市政府警察局
異  議  人
即受處分人  甲○○
上列異議人即受處分人因違反道路交通管理處罰條例案件，對於
臺北市政府警察局於中華民國97年8 月5 日所為之裁決（原處分
案號：北市警交裁計字第9708050016號），聲明異議，本院裁定
如下：
    主  文
異議駁回。
    理  由
一、原處分意旨略以：異議人即受處分人甲○○為計程車駕駛人
    並領有證號：A003481 號臺北市計程車駕駛人執業登記證（
    下稱執業登記證）及其副證，應自領得執業登記證及其副證
    之翌年起，每年出生日前後一個月檢具相關文件向原發證之
    警察局即臺北市政府警察局申請查驗，惟異議人未依規定於
    民國96年6 月14日至同年8 月14日申請96年度執業登記證之
    查驗，並遲至97年7 月29日，始申請查驗，故依道路交通管
    理處罰條例第36條第3 項、第4 項之規定，廢止計程車駕駛
    人執業登記，並自裁決日起1 年內不得申辦執業登記。
二、異議意旨則以：異議人於96年間因執業登記證遺失辦理補發
    ，補發之執業登記證正面註明有效期限至98年7 月，因此誤
    以為下年度即97年度再申請查驗執業登記證即可，並非故意
    不依規定期限參加執業登記證查驗。
三、依計程車駕駛人執業登記管理辦法第11條第1 項、第3 項之
    規定，執業登記證及其副證每年查驗一次，計程車駕駛人自
    領得執業登記證及其副證之翌年起，應於每年出生日前後一
    個月內檢具下列文件，向原發證之警察局申請查驗：一國民
    身分證；二職業駕駛執照；三執業事實證明文件；四執業登
    記證及副證。計程車駕駛人之職業駕駛執照已吊銷或註銷時
    ，由原發證之警察局廢止其執業登記，並收繳執業登記證及
    其副證。又計程車駕駛人，不依規定期限，辦理執業登記事
    項之異動申報，或參加年度查驗者，處新臺幣1, 200元罰鍰
    ；逾期六個月以上仍不辦理者，廢止其執業登記；計程車駕
    駛人經依前項之規定廢止執業登記者，未滿一年不得再行辦
    理執業登記，道路交通管理處罰條例第36條第3 項、第4 項
    亦有明文。
四、有關異議人於92年7 月30日經臺北市政府警察局核可，而領
    有前揭執業登記證，嗣因93年6 月22日前往大陸地區旅遊不
    慎遺失，而於同年6 月24日申請補發，並於95年8 月1 日予
    以補發之事實，有卷附臺北市政府警察局受理非刑事案件報
    案二聯單以及系爭執業登記證影本可憑。而前揭執業登記證
    注意事項第一項清楚記載「本證自第一年領證之翌年起，每
    年查驗一次，應於出生日期前後一個月內，帶國民身分證、
    職業駕駛執照、執業事實證明文件或行車執照等證件正本，
    向原發證警察機關辦理之，逾查驗期限六個月內，依法處罰
    鍰，逾六個月以上者，逕予註銷」等字句，且「下次年度查
    驗日期」之欄位亦載明日期為「096/07/14 」，參以異議人
    自92年7 月30日起即領有執業登記證，過去曾申請93至95年
    度執業登記證之查驗，顯見其對於每年應申請查驗執業登記
    證之規定知之甚詳，故其辯稱96年間執業登記證遺失辦理補
    發，因見補發之執業登記證正面有效期限至98年7 月，而誤
    認97年度再申請查驗執業登記證即可云云，顯屬推諉之詞，
    無可採信。從而，原處分機關依前揭規定廢止異議人計程車
    駕駛人執業登記，並限制其一年內不得再行辦理執業登記之
    處罰，並無違誤，異議人猶執前詞聲明異議，為無理由，應
    予駁回。
五、末按「道路交通管理處罰條例第36條第3 項、第4 項之規定
    ，係立法者就計程車駕駛人逾期未辦理執業異動登記之違規
    情節輕重，經考量計程車駕駛人之財產及工作權之限制後，
    而為區別之適用，就逾期未達6 個月者，僅處以罰鍰，如逾
    期已達6 個月以上者，則應廢止其執業登記，且就計程車駕
    駛人有逾期達6 個月以上未辦理執業登記事項異動申報或參
    加年度查驗之違規事實，直接規定應廢止執業登記之法律效
    果，裁罰機關並無得選擇其他較輕處罰之裁量權限。是以廢
    止其執業登記之處分，裁處機關僅考量計程車駕駛人是否以
    逾六個月以上未參加年度查驗之違規情事，並不以先予罰鍰
    之處分為先決要件（卷附臺灣高等法院97年度交抗字631 號
    交通事件裁定參照），是原處分機關裁處廢止異議人計程車
    駕駛人執業登記，並限制其一年內不得再行辦理執業登記之
    處罰，於法尚無不合，併此敘明。
據上論斷，應依道路交通案件處理辦法第19條，裁定如主文。
中    華    民    國    97    年    9     月    4     日
                  交通法庭法  官    楊皓清
以上正本證明與原本無異。
如不服本裁定應於送達後5 日內向本院提出抗告狀。
                          書記官    張茹茵
中    華    民    國    97    年    9     月    4     日


司法院資訊處製作；財團法人民間司法改革基金會備份。
